【裁判字號】    95,裁,218
【裁判日期】    950209
【裁判案由】    國有財產法
【裁判全文】
最  高  行  政  法  院  裁  定
                                     95年度裁字第00218號
抗  告  人  甲○○
上列抗告人因與相對人財政部國有財產局臺灣北區辦事處間國有
財產法事件，對於中華民國94年3月17日臺北高等行政法院93年
度訴字第3293號裁定提起抗告，本院裁定如下︰
    主  文
抗告駁回。
抗告訴訟費用由抗告人負擔。
    理  由
一、本件抗告意旨略謂：抗告人於民國（下同）93年3月間依國
    有財產法第52 條之2規定，檢證向相對人申購臺北市○○區
    ○○段3小段第644地號土地及其上第2045建號房屋之國有非
    公用財產，遭相對人認為不合規定，註銷抗告人之申購案。
    抗告人提起訴願，又遭駁回，遂向原審法院提起行政訴訟。
    依起訴事實，可認抗告人有提起課以義務訴訟或一般給付訴
    訟之意，詎原審法院未經言詞辯論程序闡明抗告人之訴訟標
    的及聲明，逕以裁定駁回抗告人之訴，實有不適用法規之違
    法。又國有財產法為公法，本件爭議為公法爭議事件，原裁
    定認係民事糾紛，亦有權限有無辨別不當之違法等語。
二、查原裁定係以：抗告人向相對人申購前述房地，所欲成立者
    核屬私法上之買賣關係，相對人函復註銷其申購案，究其性
    質係屬私權糾葛，抗告人應循民事訴訟程序以求救濟，非屬
    行政法院之權限。訴願決定以本件係屬民事訴訟範疇，非屬
    訴願救濟範圍內之事項，以程序不合而予以不受理，並無不
    合，抗告人復提起行政訴訟，顯非合法等情，因而駁回抗告
    人之起訴。
三、本院經核原裁定並無不合。按國有財產法第52條之2規定，
    非公用財產類之不動產，於35年12月31日以前已供建築、居
    住使用迄今者，其直接使用人得於104年1月13日前，檢具有
    關證明文件，向財政部國有財產局或所屬分支機構申請讓售
    。乃關於處分國有非公用財產之規定。所稱讓售，係由國有
    財產局代表國家處分公產房地，屬私經濟行為之一種，性質
    上為私法上之買賣契約，其間爭執為私權糾紛，非公法上之
    爭議，不屬行政法院之權限。查上訴人依本條規定申購上述
    非公用房地，相對人予以拒絕，其間爭議核屬私權爭執。抗
    告人循序提起行政訴訟，原裁定認為非屬行政法院之權限，
    參考上述說明，並無違誤。既非屬行政法院之權限，應逕以
    起訴不合法而裁定駁回，自無行言詞辯論闡明之必要。抗告
    意旨認為本件為公法爭議，指原裁定為違法，並不可採。抗
    告為無理由，應予駁回。
四、依行政訴訟法第104條、民事訴訟法第95條、第78條，裁定
    如主文。
中    華    民    國    95    年    2     月     9    日
                  第五庭審判長法  官  高  啟  燦
                              法  官  蔡  進  田
                              法  官  黃  璽  君
                              法  官  廖  宏  明
                              法  官  楊  惠  欽
以  上  正  本  證  明  與  原  本  無  異
中    華    民    國    95    年    2     月    10    日
                              書記官  邱  彰  德


司法院資訊處製作；財團法人民間司法改革基金會備份。
